臺灣高等法院高雄分院刑事判決　　　 100年度上訴字第1289號
上　訴　人
即　被　告　沈庠宏
選任辯護人　葉武侯律師
上列上訴人因毒品危害防制條例案件，不服臺灣屏東地方法院99
年度訴字第745 號中華民國100 年6 月2 日第一審判決（起訴案
號：臺灣屏東地方法院檢察署99年度偵字第4131號），提起上訴
，本院判決如下：
     主  文
上訴駁回。
     事  實
一、沈庠宏明知甲基安非他命經公告列為毒品危害防制條例第2
    條第2 項第第2 款之第二級毒品，非經許可，不得非法製造
    、持有，竟為牟取不法利益，基於製造第二級毒品甲基安非
    他命之單一犯意，於民國99年4 月下旬之前某段日子，接續
    在其位於屏東縣麟洛鄉○○村○○路興農巷13之8 號居處，
    將自不詳管道取得之不詳原料，以其所有如附表編號3 至19
    所示之氫氧化納、甲醇、鹽酸等化學藥劑及瓦斯爐、脫水機
    、白鐵桶、塑膠水桶、過濾網、冰箱等器械設備，將上開不
    詳原料以浸泡、攪拌、加溫、過濾、冷卻、置入冰箱結晶、
    脫水之方式，製造如附表編號1 、2 所示之甲基安非他命及
    麻黃。嗣因台灣屏東地方法院檢察署檢察官偵辦何建興販
    毒案件，依據何建興之供述，認為情況緊急，指揮警方於99
    年4 月27日19時8 分許，逕行搜索沈庠宏上開居處，扣得如
    附表編號1 、2 所示之含甲基安非他命及麻黃成分晶體、
    液體，暨如附表編號3 至19所示製造甲基安非他命之化學藥
    劑、器械、設備，始悉上情，而逕行搜索程序部分並經臺灣
    屏東地方法院准予備查。
二、案經屏東地方法院檢察署指揮內政部警政署刑事警察局偵一
    隊及屏東縣政府警察局潮州分局共同偵破後，由屏東縣政府
    警察局潮州分局移送檢察官偵查起訴。
    理  由
壹、程序方面
一、按刑事訴訟法新制採改良式當事人進行主義，為保障被告防
    禦權及維護直接審理與言詞審理原則，刑事訴訟法第159 條
    第1 項規定：「被告以外之人於審判外之言詞或書面陳述，
    除法律有規定者外，不得作為證據。」酌採英美法之傳聞法
    則。復於第159 條之1 至第159 條之5 增設例外規定，以應
    實務需要，俾符實體真實發現之訴訟目的。是以，證人何建
    興之警詢供述，係被告以外之人於審判外之言詞陳述，且未
    附卷，本件亦查無符合刑事訴訟法第159 條之1 至之5 之情
    形，依據前開條文規定，證人何建興警詢供述，即不得作為
    證據。
二、被告以外之人於偵查中向檢察官所為之陳述，除顯有不可信
    之情況者外，得為證據，刑事訴訟法第159 條之1 第2 項定
    有明文。偵查中對被告以外之人所為之偵查筆錄，性質上雖
    屬傳聞證據，惟現階段刑事訴訟法規定檢察官代表國家偵查
    犯罪、實施公訴，依法其有訊問被告、證人及鑑定人之權，
    證人、鑑定人且須具結，而實務運作時，檢察官偵查中向被
    告以外之人所取得之陳述，原則上均能遵守法律規定，不致
    違法取供，其可信度極高。職是，證人何建興於偵查中業經
    具結所為之供述（偵卷第243 至245 頁），固屬傳聞證據，
    然辯護人並未釋明有何顯不可信之情形，且證人何建興已於
    原審審理時到庭具結接受交互詰問，保障被告之詰問權，是
    證人何建興於偵查中所為之證述，依據前開說明，因認有證
    據能力。
三、按傳聞法則之重要理論依據，在於傳聞證據未經當事人之反
    對詰問予以核實，乃予排斥，惟若當事人已放棄對原供述人
    之反對詰問權，於法院審判時表明同意該等傳聞證據可作為
    證據，基於證據資料愈豐富，愈有助於真實發現之理念，並
    貫徹刑事訴訟法修法加重當事人進行主義之精神，確認當事
    人對於證據能力有處分權之制度，傳聞證據經當事人同意作
    為證據，法院認為適當者，亦得為證據；另當事人於調查證
    據時，對於傳聞證據表示「沒有意見」、「對於證據調查無
    意見」，而未於言詞辯論終結前聲明異議，應視為已有將該
    等傳聞證據採為證據之同意，刑事訴訟法第159 條之5 定有
    明文。檢察官、被告及辯護人於本院審理時就本判決引用之
    各項證據資料如屬審判外之言詞或書面陳述，知有刑事訴訟
    法第159 條第1 項不得為證據之情形，均表示無意見，而未
    於言詞辯論終結前聲明異議，本院審酌上開證據資料作成時
    之情況，並無任何違法取證之不適當情形，且對於被告涉案
    之事實具有相當之關聯性，依刑事訴訟法第159 條之5 規定
    ，認具有證據能力。
貳、實體方面
一、訊據上訴人即被告沈庠宏（下稱被告）矢口否認有何製造甲
    基安非他命之犯行，辯稱：扣案工具桶子、漏斗、量杯是我
    澆花、灑農藥所用，甲基安非他命則是「南仔」去年過年拿
    給我的，他給我鹵水約保特瓶1 瓶，他說放冰箱就可以結晶
    ，這是要給鴿子吃，鴿子吃了比賽表現會較好，我拿結晶的
    給鴿子吃，結晶之後會有鹵水，鹵水就沒有用了，警察來的
    時候我還放在那邊沒有丟掉，結晶不是我做的。記載製作過
    程的筆記本是1 、2 年前朋友給我，我抄下來的，我只有持
    有甲基安非他命，沒有製造甲基安非他命云云。
二、經查：
  (一)如附表所示之物，係警方於99年4 月27日19時8 分許，在屏
    東縣麟洛鄉○○村○○路興農巷13-8號被告居處搜索查扣，
    上開物品均為被告所有一節，業據其自承在卷，並有逕行搜
    索報告書、搜索扣押筆錄、扣押物品目錄表、查獲照片、製
    造甲基安非他命流程表附卷可稽（逕搜卷第4 頁，警卷第10
    至25頁），及如附表所示物品扣案可資佐證，足見附表所示
    之物確為被告所有。又附表編號1 之結晶體及附表編號2 之
    淺黃色不明液體經送內政部警政署刑事警察局施以氣相層析
    法、質譜分析法、核磁共振分析法鑑定結果：
  1.附表編號1 ：經檢視為白色潮濕狀晶體。驗前毛重114.03公
    克（包裝塑膠袋重6.97公克），取1.33公克鑑定用罄，餘10
    5.73公克。檢出二級毒品甲基安非他命(Methamphetamine)
    成分、四級毒品之毒品先驅原料麻黃(Ephedrine) 等成分
    。測得甲基安非他命純度約55％，驗前純質淨重約58.88 公
    克；麻黃純度約11％, 驗前純質淨重約11.77 公克。
  2.附表編號2 ：經檢視為淺黃色液體。驗前毛重636.79公克（
    包裝塑膠瓶重435.00公克），取7.07公克鑑定用罄，餘194.
    72公克。檢出二級毒品甲基安非他命(Methamphetamine) 成
    分、四級毒品之毒品先驅原料麻黃(Ephedrine) 等成分。
    測得甲基安非他命純度約4 ％, 驗前純質淨重約8.07公克；
    麻黃純度約2 ％, 驗前純質淨重約4.03公克。此有內政部
    警政署刑事警察局99年6 月1 日刑鑑字第0990065228號鑑定
    書在卷可按（偵卷第107 頁），此為專業機構依據知識經驗
    所為之鑑定，自可憑信，足見本案已扣得第二級毒品甲基安
    非他命之固體結晶。
  (二)被告自警詢迄本院審理迭次供稱：扣案的脫水機、白鐵桶、
    塑膠漏斗、塑膠杓子、白鐵過濾網、空塑膠水桶等物我沒有
    用來製造甲基安非他命，這是我灑農藥用的云云（警卷第1
    至4 頁，偵卷第10頁，聲羈卷第4 頁，原審卷第13頁、本院
    卷第64頁背面），否認上開扣案器械為製造毒品之工具，然
    上開扣案器械經辯護人聲請鑑定有無製造甲基安非他命製程
    即之化學反應物殘留，原審送內政部警政署刑事警察局以氣
    相層析法、質譜分析法、核磁共振分析法鑑定結果：
  1.送驗證物：本案送驗證物之編號均依證物上標示為主。
    (1)脫水機1台，編號04。
    (2)白鐵桶3個，編號8、8-1、8-2。
    (3)塑膠漏斗3個，編號10、10-1、10-2。
    (4)塑膠杓子2支，編號11、11-1。
    (5)白鐵製過濾網2個，編號12、12-1。
    (6)塑膠水桶3個，編號14、14-1、15。
  2.編號04：經檢視為脫水機1 台，脫水槽內未發現明顯殘渣，
    以乾淨棉棒沾甲醇溶劑擦拭後，取該棉棒鑑定。檢出微量二
    級毒品甲基安非他命(Methamphetamine) 及微量四級毒品之
    毒品先驅原料麻黃(Ephedrine) 、假麻黃(Pseudoephed
    rine) ，或二者其一之成分（備考）
  3.編號8 ：經檢視為大鐵桶1 個，未發現明顯殘渣，以甲醇溶
    劑洗滌後，取洗滌液鑑定。檢出微量二級毒品甲基安非他命
     (Methamphetamine)及微量四級毒品之毒品先驅原料麻黃
     (Ephedrine)、假麻黃(Pseudoephedrine) ，或二者其一
    之成分（備考）。
  4.編號8-1 ：經檢視為大鐵桶1 個，未發現明顯殘渣，以甲醇
    溶劑洗滌後，取洗滌液鑑定。檢出微量二級毒品甲基安非他
    命(Methamphetamine) 及微量四級毒品之毒品先驅原料麻黃
    (Ephedrine) 、假麻黃(Pseudoephedrine) ，或二者其
    一之成分（備考）。
  5.編號8-2 ：經檢視為小鐵桶1 個，發現明顯殘渣，刮取殘渣
    鑑定。檢出二級毒品甲基安非他命(Methamphetamine) 及四
    級毒品之毒品先驅原料麻黃(Ephedrine) 等成分。
  6.編號10、10-1、10-2：經檢視為漏斗3 個，送驗時已相堆疊
    ，以甲醇溶劑洗滌後，取洗滌液鑑定。檢出微量二級毒品甲
    基安非他命(Methamphetamine) 及微量四級毒品之毒品先驅
    原料麻黃(Ephedrine) 、假麻黃(Pseudoephedrine) ，
    或二者其一之成分（備考）。
  7.編號11：經檢視為塑膠杓子，底部有殘渣，刮取殘渣鑑定。
    檢出二級毒品甲基安非他命(Methamphetamine) 及四級毒品
    之毒品先驅原料麻黃(Ephedrine) 等成分。
  8.編號11-1：經檢視為塑膠杓子，底部有黃褐色物質附著，以
    甲醇溶劑洗滌後，取洗滌液鑑定。檢出微量二級毒品甲基安
    非他命(Methamphetamine) 及微量四級毒品之毒品先驅原料
    麻黃(Ephedrine) 、假麻黃(Pseudoephedrine) ，或二
    者其一之成分（備考）。
  9.編號12、12-1：經檢視均為鐵製過濾網，其中編號12未發現
    殘渣，故不予取樣；另編號12-1鐵網邊緣有疑似晶體殘留，
    刮取殘留晶體鑑定。檢出二級毒品甲基安非他命(Methamphe
    tamine) 及四級毒品之毒品先驅原料麻黃(Ephedrine) 等
    成分。
  10.編號14、14-1：經檢視均為塑膠空桶無殘渣，以甲醇溶劑洗
    滌後，取洗滌液鑑定。均未檢出二級毒品甲基安非他命(Met
    hamphetamine) 或四級毒品之毒品先驅原料麻黃(Ephedri
    ne) 及假麻黃(Pseudoephedrine) 等成分。
  11.編號15、經檢視為塑膠空桶，底部有褐色殘留物，以甲醇溶
    劑洗滌後，取洗滌液鑑定。未檢出二級毒品甲基安非他命(M
    ethamphetamine) 或四級毒品之毒品先驅原料麻黃(Ephed
    rine) 及假麻黃(Pseudoephedrine) 等成分。
  12.備考：因編號4 、8 、8-1 、10、10-1、10-2、11-1均檢體
    量不足，依本局鑑定方法之分析結果研判不排除同時檢出四
    級毒品之毒品先驅原料假麻黃(Pseudoephedrine) 及麻黃
    (Ephedrine) ，或二者其一之成分。
    此有該局99年12月15日刑鑑字第0990162645號鑑定書在卷可
    參（原審卷第72至73頁），此為專業機構依據知識經驗所為
    之鑑定，當可憑信。被告辯稱上開送鑑器械係供灑農藥使用
    ，然經鑑定後，脫水機、白鐵桶、塑膠漏斗、塑膠杓子、白
    鐵過濾網等物均檢出第二級毒品甲基安非他命及第四級毒品
    之毒品先驅原料麻黃或假麻黃之成分，足徵上開器械設
    備確實供製造甲基安非他命使用，否則豈有在脫水機內檢出
    第二級毒品甲基安非他命、第四級毒品之毒品先驅原料麻黃
    或假麻黃之理？被告所辯與事實不符，無可採信。
  (三)按國內所稱之安非他命係指甲基安非他命，一般所指之液態
    安非他命有2 種：1.在製造甲基安非他命過程中經氫化步驟
    所得之黑色水溶液，一般稱為滷水（俗稱黑水或黑油），由
    於黑水中除甲基安非他命毒品成分外，可能存有其他未反應
    之原料等物質；2.毒販為了逃避查緝再將結晶好的甲基安非
    他命鹽酸鹽溶於水或有機溶劑（例如酒精）中所得之液體；
    而固態甲基安非他命係指甲基安非他命鹽酸鹽結晶，其製造
    過程為：(1)滷化反應步驟：鹽酸麻黃素（前段原料）經溶劑
    （如丙酮、乙醚）浸溶後，再加亞硫醯二氯經攪拌器攪拌，
    再經溶洗過濾風乾後，可製成氯假麻黃素。(2)氫化反應步驟
    ：氯假麻黃素加入催化劑（如氯化鈀及硫酸鋇等）與緩衝液
    （如醋酸鈉加醋酸等）後，至於壓力攪拌桶內，通入氫氣進
    行氫化反應，即可將氯假麻黃素轉化成甲基安非他命，嗣反
    應完成後再經側孔燒瓶過濾之，並以氫氧化鈉調酸鹼值，即
    可製得含有甲基安非他命毒品成分之滷水（即黑色水溶液）
    。(3)純化再結晶步驟：甲基安非他命滷水經加熱設備熬煮，
    再加入食鹽後，至於冰箱（或冷凍櫃）低溫冷凍，甲基安非
    他命結晶會漸漸生成，將生成之結晶物簡單予以脫水風乾，
    即可製得甲基安非他命結晶（法官辦理刑事案件參考手冊毒
    品危害防制條例部分所附法務部調查局93年7 月12日調科壹
    字第09300278550 號函參照、見本院卷第42頁）。
  (四)依扣押物品勘驗、鑑定結果及前揭函文綜合研判：
  1.附表編號1 至7 之結晶體、液體、器械設備中，檢出第二級
    毒品甲基安非他命成分及第四級毒品之毒品先驅原料麻黃
    或假麻黃成分，有前開鑑定書2 份附卷可稽，附表編號1
    中第四級毒品之毒品先驅原料麻黃純度達11％，可見本件
    係製造過程中產生第四級毒品麻黃，如單純持有甲基安非
    他命，當無含量如此高之第四級毒品麻黃。
  2.附表編號3 之脫水機除檢出上開第二級及第四級毒品外，依
    據前開函文，脫水機為製造甲基安非他命純化過程中所需設
    備。
  3.附表編號14之瓦斯爐，依據前開函文，為製造甲基安非他命
    純化過程中所需之加熱設備。
  4.附表編號18之電冰箱，依據前開函文，為製造甲基安非他命
    純化過程中所需之低溫結晶設備。
  5.附表編號19之氫氧化納，依據前開函文，為製造甲基安非他
    命氫化過程所須之化學藥劑，
  6.附表編號8 、11之甲醇、鹽酸，為製造甲基安非他命所常用
    之溶劑。
    足徵本件扣案物品有製造安非他命之「氫化」、「純化」過
    程所需器械、設備及化學藥劑，被告如僅以上開器械、設備
    噴灑農藥，何以在多項器械、設備中均可檢出第二級毒品甲
    基安非他命及第四級毒品麻黃或假麻黃成分？又何以備
    有氫氧化納、甲醇、鹽酸等製造安非他命所用之化學藥劑？
    參以被告具備製造甲基安非他命之知識與能力（如後(五)所述
    ），益見被告確實以不詳原料，利用上開扣案器械、設備及
    化學藥劑，以鹵化、氫化、純化之製造過程，非法製得如附
    表編號1 、2 所示之第二級毒品甲基安非他命無誤。辯護人
    雖辯稱：本案扣得之物欠缺加壓工具及部分原料如鈀金、氫
    氣等，無法製造甲基安非他命云云，惟本件扣案器械、設備
    多項檢出甲基安非他命、麻黃、假麻黃，業如前述，足
    資證明被告有使用上開物品製毒，雖欠缺加壓設備及部分原
    料如鈀金、氫氣等，然被告於查獲當天，並無當場製造甲基
    安非他命之情況，顯見其並非於當日製毒，是其如將部分設
    備、原料移往他處或原料用盡，亦非不可想像，當難以此即
    為被告有利之認定。
  (五)被告辯稱：查扣製作甲基安非他命流程表是我從電腦下載所
    寫，我不知道那要作何用途云云（警卷第1 至4 頁），然查
    ，被告如無製作甲基安非他命之行為，又何必親筆記錄如何
    製作甲基安非他命，此舉顯然甚有可疑。又前開被告所寫之
    製造甲基安非他命流程表記載「浸泡..攪拌..加溫..過濾..
    加氫氧化納..加溫..冷卻..冰箱..結晶脫水..放入冰箱」等
    語，有上開製造甲基安非他命流程表一紙附卷可稽（警卷第
    25頁），核與扣案器械、設備、化學藥劑具有高度相關性，
    亦符合上開函文所示之製造甲基安非他命流程，是其親筆書
    寫製造流程係為製造甲基安非他命之目的，要無疑義，所辯
    不知作何用途云云，自非可採。又被告曾於99年2 月3 日在
    台南市行竊「富生胃靜寧錠」藥品6 箱，業經法院判處有期
    徒刑6 月確定，有台灣台南地方法院99年度易字第600 號判
    決及前案紀錄表等資料附卷可憑（原審卷第30至34頁），而
    上開竊得藥品所含Oxethazaine （屬局部麻醉劑）成分經人
    體代謝後，可於尿液中檢測出安非他命類藥品衍生物一節，
    有行政院衛生署食品藥物管理局函文附卷可稽（偵卷第119
    至127 頁），足徵被告確實具備藥品相關知識，否則何以行
    竊上開難以銷贓之藥品？況被告自99年4 月27日涉犯本件製
    造第二級毒品案件後，本遭羈押，惟至99年8 月26日經檢方
    借提執行上開竊盜6 月有期徒刑執行而停止羈押，其利用刑
    之執行中因准易科罰金釋放後，竟另行起意，在屏東市某處
    ，製造甲基安非他命及其先驅原料麻黃素，又於100 年8 月
    18日再行遭警查獲，目前因該案在押一事，為被告於本院中
    自承（本院卷第66頁背面），益證被告確有製造甲基安非他
    命之知識與能力。
  (六)證人何建興業於偵訊證稱：於99年4 月間，在我被抓的前幾
    天，我在沈庠宏的工廠跟他買甲基安非他命2 萬元，我去他
    家時，他拿出來給我看，他原本要找姜偉越投資，所以我知
    道他在製毒等語明確（偵卷第243 至245 頁），依據證人何
    建興此供述，檢察官乃指揮警方逕行搜索被告上開居處，確
    實扣得如附表所示之毒品、化學藥劑、器械及設備，有偵查
    報告可按（偵卷第118 頁），益見被告確有製造甲基安非他
    命一事，否則何以能據此查扣本案製造甲基安非他命之相關
    物品。雖證人何建興於原審審理時改稱：伊之甲基安非他命
    是向姜偉越拿的，並未向被告沈庠宏購買甲基安非他命，且
    多證稱時間久遠不復記憶等語（見原審卷第112 至114 頁）
    ，所供向被告購買毒品部分亦欠缺其他佐證，然本件亦因證
    人何建興所供果然查獲被告製造甲基安非他命之器械、設備
    、化學藥劑及毒品，是應認證人何建興偵查中所證關於被告
    製造甲基安非他命毒品部分，誠屬有據，應為真實。至辯護
    人於原審雖聲請傳訊姜偉越，然證人姜偉越去向不明業經原
    審傳訊、拘提未獲，而辯護人於本院中並未再次請求傳訊，
    且本院認依證人何建興所述，姜偉越事後並未與被告合夥製
    毒，此有證人何建興偵訊筆錄在卷可按（偵卷第243 至245
    頁），自無依職權傳訊之必要，併此敘明。
  (七)被告辯稱扣案附表編號1 、2 之毒品為「南仔」贈與云云，
    然查附表編號1 、2 之毒品為被告以不詳原料所製造，已如
    前述，且附表編號1 之晶體測得甲基安非他命純度約55％，
    驗前純質淨重約58.88 公克；麻黃純度約11％, 驗前純質
    淨重約11.77 公克一情，業如前述，顯見毒品數量甚多，市
    價非低，如非雙方有特殊密切情誼，當無任意贈送如此高價
    毒品並陷己於罪之理，又被告歷經警詢、偵訊及原審審理，
    對該「南仔」之真實身份，均未能提出說明，以供查證此一
    對其有利之辯解，足徵其上開辯解，應係臨訟卸責之詞，無
    可採信。雖被告於本院中稱「南仔」叫陳文南，租屋而居，
    經本院依租處傳訊無著後，被告及辯護人已表明捨棄再行傳
    訊或拘提，附此說明。
  (八)附表編號1 、2 所示之毒品，為被告以不詳原料所製成，已
    如前述，被告既著手製造毒品，自該當構成製造毒品罪，而
    非僅單純成立持有毒品罪，因此被告及辯護人主張被告所為
    僅成立單純持有第二級毒品罪云云，要係避重就輕之詞，本
    院不採。
  (九)綜上，被告所有扣案如附表所示之器械、設備業已檢出甲基
    安非他命、麻黃、假麻黃成分，並有製造甲基安非他命
    「氫化」、「純化」過程所須相關器械、設備及化學藥劑，
    且被告具備製造甲基安非他命之知識與能力，已如前述，是
    被告確有於上開時、地，製造第二級毒品甲基安非他命之事
    實，洵堪認定，本案事證明確，應依法論科。
三、按甲基安非他命為毒品危害防制條例第2 條第2 項第2 款所
    規定之第二級毒品，不得持有、製造。又按毒品危害防制條
    例第4 條之製造毒品罪，其所稱製造者，除將不具毒品成分
    之原料加以化合而成毒品外，尚包括將原含有毒品物質之物
    ，予以加工改製在內。故將劣質毒品加工提高其純度，將栽
    種成長之大麻葉加工使成易於吸用之製品，將液態毒品加工
    成固態，將粉末狀毒品依所需形狀、顏色、劑量加工成錠劑
    ，或使潮濕之毒品乾燥化等，均應成立製造毒品罪（最高法
    院97年度台上字第6136、2940號判決意旨參照）。被告上開
    以不詳原料使用如附表編號3 至19所示化學原料、器械、設
    備製造甲基安非他命之行為，係犯毒品危害防制條例第4 條
    第2 項之製造第二級毒品罪，其製造後持有甲基安非他命之
    行為，為製造之高度行為吸收，不另論罪。起訴書雖記載被
    告於98年間某日製造第二級毒品甲基安非他命，然本件搜索
    係於99年4 月27日為之，被告如早於98年間即已製得甲基安
    非他命，應已出售牟利，當無可能留置數月之久，徒增遭查
    緝之風險，且無法回收投入資金成本，足見本案扣得之毒品
    ，應係甫製作完成之物，上開起訴書日期應屬誤載，併此敘
    明。又扣案毒品、器具雖亦檢出第四級毒品麻黃或假麻黃
    成分，然此應係製造第二級毒品甲基安非他命之原料或衍
    生物，業如前述，不成立製造第四級毒品罪。另被告製造甲
    基安非他命之過程中，雖持續不斷產生成品，然製造之時空
    環境甚為密接，侵害同一法益，獨立性極為薄弱，在刑法評
    價上應視為數個舉動之接續施行，應僅論以一罪。
四、原審認被告製造第二級毒品罪證明確，因而適用毒品危害防
    制條例第4 條第2 項、第18條第1 項前段、第19條第1 項，
    刑法第11條、第38條第1 項第1 款之規定，並審酌被告有施
    用毒品、竊盜之素行，不思正途謀生，為圖不法利益，無視
    於國家對於杜絕毒品犯罪之禁令，竟製造甲基安非他命，厥
    為毒品氾濫之始作俑者，惡性非輕，對社會危害非微，犯後
    否認犯罪之態度，所製造之毒品尚未流通市面即遭查獲，倘
    流入市面將戕害人民身心健康、國力甚鉅，製造毒品之規模
    及數量非低，尚未獲得不法利益，兼衡其教育程度、生活狀
    況，及犯罪之動機、目的、手段等一切情狀，量處有期徒刑
    8 年，並就沒收部分以：
  (一)按依毒品危害防制條例第18條第1 項前段之規定，應予沒收
    銷燬之毒品，以經查獲之第一、二級毒品為限。又毒品依其
    成癮性、濫用性及對社會危害性，共分為四級，上開條例並
    就製造、運輸、販賣、意圖販賣而持有、以非法方法使人施
    用、引誘他人施用及轉讓不同品項之毒品等行為，分別定其
    處罰。至施用或持有第三、四級毒品，因其可罰性較低，故
    未設處罰之規定，僅就施用及持有第一、二級毒品科以刑罰
    。然鑑於第三、四級毒品均係管制藥品，特於同條例第11條
    之1 明定無正當理由，不得擅自持有；第18條第1 項後段復
    規定查獲之第三、四級毒品，無正當理由而擅自持有者，沒
    入銷燬之。從而，依同條例第18條第1 項後段應沒入銷燬之
    毒品，專指查獲施用或持有之第三、四級毒品而言；倘係查
    獲製造、運輸、販賣、意圖販賣而持有、以非法方法使人施
    用、引誘他人施用或轉讓第三、四級毒品，既屬同條例相關
    法條明文規定處罰之犯罪行為，即非該條項應依行政程序沒
    入銷燬之範圍。又同條例第19條第1 項所定「供犯罪所用或
    因犯罪所得之物」，係指犯第4 條至第9 條、第12條、第13
    條或第14條第1 項、第2 項之罪所用或所得之財物，不包括
    毒品本身在內，是尚不得援用此項規定為第三、四級毒品之
    沒收依據。再同條例對於查獲之製造、運輸、販賣、意圖販
    賣而持有、以非法方法使人施用、引誘他人施用及轉讓第三
    、四級毒品之沒收，並無特別規定，如其行為已構成犯罪，
    則該毒品即屬不受法律保護之違禁物，應回歸刑法之適用，
    依刑法第38條第1 項第1 款之規定沒收之，始為適法（最高
    法院95年度臺上字第911 號判決要旨參照）。次按麻黃、
    假麻黃為毒品危害防制條例第2 條第2 項第4 款所規定之
    第四級毒品，不得任意持有。
  (二)扣案附表編號1 、2 所示之物，業經檢出第二級毒品甲基安
    非他命及第四級毒品麻黃成分，有前揭內政部警政署刑事
    警察局99年6 月1 日鑑定書在卷足佐，其中第二級毒品甲基
    安非他命應依毒品危害防制條例第18條第1 項前段，宣告沒
    收銷燬之；第四級毒品麻黃，為違禁物，應依刑法第38條
    第1 項第1 款之規定沒收；包裝塑膠袋及塑膠瓶，為被告所
    有用以裝載上開毒品所用之物，應依毒品危害防制條例第19
    條第1 項規定，宣告沒收。至鑑驗耗用之毒品，既已滅失，
    自無庸宣告沒收。
  (三)扣案附表編號3 至7 所示物品，檢出第二級毒品甲基安非他
    命及第四級毒品麻黃或假麻黃成分，有前揭內政部警政
    署刑事警察局99年12月15日鑑定書附卷可參，檢出之第二級
    毒品甲基安非他命，應依毒品危害防制條例第18條第1 項前
    段規定，宣告沒收銷燬之；第四級毒品麻黃或假麻黃，
    為違禁物，應依刑法第38條第1 項第1 款之規定沒收；器械
    、設備則為被告所有，供本件製造第二級毒品所用之物，應
    依毒品危害防制條例第19條第1 項規定，宣告沒收。至鑑驗
    耗用之毒品，既已滅失，自無庸宣告沒收。
  (四)扣案附表編號8 至19所示物品，均為被告所有，業據其自承
    在卷，顯為供製造第二級毒品甲基安非他命過程中所使用之
    化學藥劑、器械、設備，均應依毒品危害防制條例第19條第
    1 項規定，併予宣告沒收。
    本院經核原判決認事用法，均無不合，量刑亦屬允當。被告
    上訴意旨否認製造第二級毒品犯罪，指摘原判決不當，為無
    理由，應予駁回。
據上論斷，應依刑事訴訟法第368條，判決如主文。
本案經檢察官蔡國禎到庭執行職務。
中    華    民    國  100     年    9     月    20    日
                  刑事第七庭    審判長法  官  莊飛宗
                                      法  官  謝宏宗
                                      法  官  蔡廣昇
以上正本證明與原本無異。
如不服本判決應於收受本判決後10日內向本院提出上訴書狀，其
未敘述上訴理由者，並得於提起上訴後10日內向本院補提理由書
狀（均須按他造當事人之人數附繕本）「切勿逕送上級法院」。
中    華    民    國  100     年    9     月    20    日
                                      書記官  吳福連
附錄本判決論罪科刑法條：
毒品危害防制條例第4條第2項
製造、運輸、販賣第二級毒品者，處無期徒刑或7 年以上有期徒
刑，得併科新臺幣1 千萬元以下罰金。
附表：扣案物品
┌──┬────┬──────┬────────┬───────────┐
│編號│品名    │數量        │沒收法條欄      │備註                  │
├──┼────┼──────┼────────┼───────────┤
│1   │甲基安非│包裝塑膠袋重│包裝塑膠袋：毒品│含有二級毒品甲基安非他│
│    │他命結晶│6.97公克。  │危害防制條例第19│命成分及四級毒品之毒品│
│    │體（已送│驗後淨重105.│條第1 項沒收。  │先驅原料麻黃等成分，│
│    │驗）    │73公克。    │第二級毒品：毒品│甲基安非他命純度約55％│
│    │        │甲基安非他命│危害防制條例第18│，麻黃純度約11 ％ 。│
│    │        │驗前純質淨重│條第1 項前段沒收│                      │
│    │        │58.88 公克。│銷燬。          │                      │
│    │        │麻黃驗前純│第四級毒品：刑法│                      │
│    │        │質淨重11.77 │第38條第1項第1  │                      │
│    │        │公克。      │款沒收。        │                      │
├──┼────┼──────┼────────┼───────────┤
│2   │淺黃色不│包裝塑膠瓶重│包裝塑膠瓶：毒品│含有二級毒品甲基安非他│
│    │明液體（│435 公克。  │危害防制條例第19│命成分及四級毒品之毒品│
│    │已送驗）│驗後淨重194.│條第1 項沒收。  │先驅原料麻黃等成分，│
│    │        │72公克。    │第二級毒品：毒品│甲基安非他命純度約4 ％│
│    │        │甲基安非他命│危害防制條例第18│，麻黃純度約2％ 。  │
│    │        │驗前純質淨重│條第1 項前段沒收│                      │
│    │        │8.07公克。  │銷燬。          │                      │
│    │        │麻黃驗前純│第四級毒品：刑法│                      │
│    │        │質淨重4.03公│第38條第1 項第1 │                      │
│    │        │克。        │款沒收。        │                      │
├──┼────┼──────┼────────┼───────────┤
│3   │脫水機（│1 台        │脫水機：毒品危害│純化所需設備。        │
│    │已送驗）│            │防制條例第19條第│含有二級毒品甲基安非他│
│    │        │            │1 項沒收。      │命成分及四級毒品之毒品│
│    │        │            │第二級毒品：毒品│先驅原料麻黃或假麻黃│
│    │        │            │危害防制條例第18│成分。              │
│    │        │            │條第1 項前段沒收│                      │
│    │        │            │銷燬。          │                      │
│    │        │            │第四級毒品：刑法│                      │
│    │        │            │第38條第1 項第1 │                      │
│    │        │            │款沒收。        │                      │
├──┼────┼──────┼────────┼───────────┤
│4   │白鐵桶（│3 個        │白鐵桶：毒品危害│含有二級毒品甲基安非他│
│    │已送驗）│            │防制條例第19條第│命成分及四級毒品之毒品│
│    │        │            │1 項沒收。      │先驅原料麻黃或假麻黃│
│    │        │            │第二級毒品：毒品│成分。              │
│    │        │            │危害防制條例第18│                      │
│    │        │            │條第1 項前段沒收│                      │
│    │        │            │銷燬。          │                      │
│    │        │            │第四級毒品：刑法│                      │
│    │        │            │第38條第1項第1  │                      │
│    │        │            │款沒收。        │                      │
├──┼────┼──────┼────────┼───────────┤
│5   │塑膠漏斗│3 個        │塑膠漏斗：毒品危│含有二級毒品甲基安非他│
│    │（已送驗│            │害防制條例第19條│命成分及四級毒品之毒品│
│    │）      │            │第1 項沒收。    │先驅原料麻黃或假麻黃│
│    │        │            │第二級毒品：毒品│成分。              │
│    │        │            │危害防制條例第18│                      │
│    │        │            │條第1 項前段沒收│                      │
│    │        │            │銷燬。          │                      │
│    │        │            │第四級毒品：刑法│                      │
│    │        │            │第38條第1 項第1 │                      │
│    │        │            │款沒收。        │                      │
├──┼────┼──────┼────────┼───────────┤
│6   │塑膠杓子│2 支        │塑膠杓子：毒品危│含有二級毒品甲基安非他│
│    │（已送驗│            │害防制條例第19條│命成分及四級毒品之毒品│
│    │）      │            │第1 項沒收。    │先驅原料麻黃或假麻黃│
│    │        │            │第二級毒品：毒品│成分。              │
│    │        │            │危害防制條例第18│                      │
│    │        │            │條第1 項前段沒收│                      │
│    │        │            │銷燬。          │                      │
│    │        │            │第四級毒品：刑法│                      │
│    │        │            │第38條第1 項第1 │                      │
│    │        │            │款沒收。        │                      │
├──┼────┼──────┼────────┼───────────┤
│7   │白鐵製過│2 個        │白鐵製過濾網：毒│過濾網1 大1 小，其中1 │
│    │濾網（已│            │品危害防制條例第│個含有二級毒品甲基安非│
│    │送驗）  │            │19條第1 項沒收。│他命成分及四級毒品之毒│
│    │        │            │第二級毒品：毒品│品先驅原料麻黃等成分│
│    │        │            │危害防制條例第18│。                    │
│    │        │            │條第1 項前段沒收│                      │
│    │        │            │銷燬。          │                      │
│    │        │            │第四級毒品：刑法│                      │
│    │        │            │第38條第1 項第1 │                      │
│    │        │            │款沒收。        │                      │
├──┼────┼──────┼────────┼───────────┤
│8   │塑膠水桶│3 桶        │毒品危害防制條例│未檢出二級毒品甲基安非│
│    │（1 桶裝│            │第19條第1 項沒收│他命或四級毒品之毒品先│
│    │有甲醇含│            │。              │驅原料麻黃或假麻黃│
│    │桶重15  │            │                │成分。                │
│    │公斤、2 │            │                │甲醇為常用溶劑。      │
│    │桶為空桶│            │                │                      │
│    │)（ 已送│            │                │                      │
│    │驗）    │            │                │                      │
├──┼────┼──────┼────────┼───────────┤
│9   │筆記本（│1 本        │毒品危害防制條例│                      │
│    │製作毒品│            │第19條第1 項沒收│                      │
│    │流程表1 │            │。              │                      │
│    │頁)     │            │                │                      │
├──┼────┼──────┼────────┼───────────┤
│10  │電子磅秤│2 台        │毒品危害防制條例│                      │
│    │        │            │第19條第1 項沒收│                      │
│    │        │            │。              │                      │
├──┼────┼──────┼────────┼───────────┤
│11  │鹽酸(1瓶│2 瓶        │毒品危害防制條例│鹽酸為常用溶劑。      │
│    │未開封，│            │第19條第1 項沒收│                      │
│    │1 瓶開封│            │。              │                      │
│    │剩3 分之│            │                │                      │
│    │1)      │            │                │                      │
├──┼────┼──────┼────────┼───────────┤
│12  │真空馬達│ 1台        │毒品危害防制條例│                      │
│    │        │            │第19條第1 項沒收│                      │
│    │        │            │。              │                      │
├──┼────┼──────┼────────┼───────────┤
│13  │小型抽風│ 1台        │毒品危害防制條例│                      │
│    │機      │            │第19條第1 項沒收│                      │
│    │        │            │。              │                      │
├──┼────┼──────┼────────┼───────────┤
│14  │瓦斯爐  │ 1台        │毒品危害防制條例│純化所需加熱設備      │
│    │        │            │第19條第1 項沒收│                      │
│    │        │            │。              │                      │
├──┼────┼──────┼────────┼───────────┤
│15  │塑膠量杯│ 2個        │毒品危害防制條例│量杯1大1小            │
│    │        │            │第19條第1 項沒收│                      │
│    │        │            │。              │                      │
├──┼────┼──────┼────────┼───────────┤
│16  │8 公升汽│ 1個        │毒品危害防制條例│                      │
│    │油桶( 空│            │第19條第1 項沒收│                      │
│    │桶)     │            │。              │                      │
├──┼────┼──────┼────────┼───────────┤
│17  │裝乘甲基│1 盒        │毒品危害防制條例│                      │
│    │安非他命│            │第19條第1 項沒收│                      │
│    │結晶體之│            │。              │                      │
│    │塑膠盒  │            │                │                      │
├──┼────┼──────┼────────┼───────────┤
│18  │電冰箱  │ 1台        │毒品危害防制條例│純化所需低溫結晶設備  │
│    │        │            │第19條第1 項沒收│                      │
│    │        │            │。              │                      │
├──┼────┼──────┼────────┼───────────┤
│19  │氫氧化鈉│ 1袋        │毒品危害防制條例│氫化所需化學物品      │
│    │ ( 含 塑│            │第19條第1 項沒收│                      │
│    │膠袋毛重│            │。              │                      │
│    │15公斤) │            │                │                      │
└──┴────┴──────┴────────┴───────────┘